臺灣彰化地方法院行政訴訟判決
110年度交字第114號
111年10月27日言詞辯論終結
原      告  盧建銘  
被      告  交通部公路總局臺中區監理所

代  表  人  楊聰賢  
上列當事人間交通裁決事件，原告不服被告民國110年9月16日彰
監四字第更64-I3B240525號、110年9月16日彰監四字第64-I3B24
0526號裁決書，提起行政訴訟，本院判決如下：
    主  文
原告之訴駁回。
訴訟費用新臺幣參佰元由原告負擔。
    事實及理由
一、程序事項：
　  本件被告之代表人原為魏武盛，嗣變更為楊聰賢，茲據新任
    代表人楊聰賢具狀聲明承受訴訟（見本院卷第209至214頁）
    ，經核並無不符，應予准許。 　　
二、事實概要：
　  原告駕駛車牌號碼000-0000號自用小客車(下稱系爭車輛）
    ，於民國110年4月17日凌晨1時23分許，行經彰化縣彰化市
    中山路、自由街口，經彰化縣警察局彰化分局（下稱舉發機
    關）員警當場目睹並認定原告有「違反處罰條例之行為，拒
    絕停車接受稽查而逃逸」、「不依規定駛入來車道」等違規
    行為，逕行對車主掣開第I3B240525、I3B240526號舉發違反
    道路交通管理事件通知單（下稱舉發通知單）。訴外人車主
    於110年6月11日向被告辦理歸責駕駛人即原告，原告於110
    年7月19日自承其為本件駕駛人並提出申訴，嗣經被告調查
    認定原告有上開「違反處罰條例之行為，拒絕停車接受稽查
    而逃逸」、「不依規定駛入來車道」之違規事實，乃依道路
    交通管理處罰條例（下稱道交處罰條例）第60條第1項、第4
    5條第1項第3款、第85條第1項之規定，以110年9月16日彰監
    四字第更64-I3B240525號、第64-I3B240526號裁決書（下稱
    原處分一、二），裁處原告「罰鍰新臺幣〈下同〉2萬元整，
    吊扣駕駛執照6個月」、「罰鍰900元，並記違規點數1點」
    。原告不服，提起本件行政訴訟。
三、原告起訴主張及聲明：
  ㈠主張要旨：
    110年4月17日適逢大甲媽祖遶境，原告駕車甩尾後，見有多
    人衝向原告人車處，因時間乃深夜零晨1時許，加以路旁光
    線不佳，原告無法辨識來者為警察抑或一般黑衣人，為保護
    自身安全，遂急閃前行並注意不撞及來者而不得已駛入來向
    車道，並非逃逸。　
  ㈡聲明：
　　原處分一、二均撤銷，訴訟費用由被告負擔。
四、被告答辯及聲明：
  ㈠答辯要旨：
　⒈按「汽車駕駛人之行為有下列情形之一，當場不能或不宜攔
    截製單舉發者，得逕行舉發：……四、不服指揮稽查而逃逸……
    。七、經以科學儀器取得證據資料證明其行為違規。」道交
    處罰條例第7條之2第1項第4款、第7款定有明文。
  ⒉次按「汽車駕駛人，在道路上蛇行，或以其他危險方式駕車
    ，處6,000元以上2萬4,000元以下罰鍰，並應接受道路交通
    安全講習」、「汽車駕駛人爭道行駛時，有不依規定駛入來
    車道者，處600元以上1,800元以下罰鍰，並記違規點數1點
    」、「汽車駕駛人，駕駛汽車有違反本條例之行為，經交通
    勤務警察或依法令執行交通稽查任務人員制止時，不聽制止
    或拒絕停車接受稽查而逃逸者，除按各該條規定處罰外，處
    10,000元以上30,000元以下罰鍰，並吊扣其駕駛執照6個月
    。」，道交處罰條例第43條第1項第1款、第45條第1項第3款
    及第60條第1項分別定有明文。
  ⒊再按內政部警政署70年7月13日警署交字第19418號函釋：「
    對交通違規不服稽查取締之事實認定，係指經攔停稽查而有
    下列情事之一者：1、拒絕查驗駕照、行照或其他足資稽查
    之文件者；2、拒絕停靠路邊接受稽查者；3、以消極行為不
    服稽查者；4.經以警報器、喊話器呼叫靠邊停車而不靠邊停
    車稽查取締而逃逸者」。
  ⒋查原告先於110年4月17日凌晨1時22分許，駕駛系爭車輛，於
    彰化縣○○市○○路0段000號前，有「以危險方式在道路上駕駛
    汽車」之違規行為，續於同日凌晨1時23分許，在彰化縣彰
    化市中山路與自由街口處，有「違反處罰條例之行為，拒絕
    停車接受稽查而逃逸」及「不依規定駛入來車道」等違規行
    為，而為舉發機關警員製單舉發，此有第I3B259385、I3B24
    0525、I3B240526號舉發通知單、舉發機關110年7月29日彰
    警分五字第1100032663號函、採證光碟各1份在卷可佐，違
    規事實應堪認定。
  ⒌原告雖以前詞置辯，惟經審視舉證光碟，(檔名1:畫面顯示時
    間2021/04/17 01:14:55~2021/04/17 01:15:10畫面右上角)
    ，原告駕駛系爭車輛，有甩尾、急煞及不依規定駛入來車道
    等行為，均使其他信賴交通安全規則之用路人，可能因閃避
    不及肇事之莫大危險，且使往來車輛無法順暢行駛，已對於
    道路交通安全產生實質危害，是原告於上揭時、地駕車之行
    為，足以影響或危及其他用路人之行車安全，置自己以及所
    有用路人（含其車內乘客）之生命、身體安全於不顧，係屬
    在道路上之危險駕駛行為。(檔名3:畫面顯示時間2021/04/1
    701:22:53~2021/04/1701:23:10)，執勤員警依規定身著警
    用反光背心及手持警用指揮棒，並以口哨示意原告停車，惟
    原告假意停靠路邊配合，待員警接近時加速往對向車道逃逸
    。
　㈡聲明：
　　駁回原告之訴，訴訟費用由原告負擔。　
五、本院之判斷：
　㈠應適用之法令：
  ⒈道交處罰條例第43條第1項第1款：「汽車駕駛人，駕駛汽車
    有下列情形之一者，處6,000元以上24,000元以下罰鍰，並
    當場禁止其駕駛：一、在道路上蛇行，或以其他危險方式駕
    車。」
　⒉道交處罰條例第45條第1項第3款：「汽車駕駛人，爭道行駛
    有下列情形之一者，處600元以上1,800元以下罰鍰：三、不
    依規定駛入來車道。」；而依違反道路交通管理事件統一裁
    罰基準表之規定，小型車駕駛人駕駛汽車有不依規定駛入來
    車道之行為，期限內繳納罰鍰或到案聽候裁決者，統一裁罰
    基準900元。
　⒊道交處罰條例第60條第1項：「汽車駕駛人，駕駛汽車有違反
    本條例之行為，經交通勤務警察或依法令執行交通稽查任務
    人員制止時，不聽制止或拒絕停車接受稽查而逃逸者，除按
    各該條規定處罰外，處10,000元以上30,000元以下罰鍰，並
    吊扣其駕駛執照6個月。」；而依違反道路交通管理事件統
    一裁罰基準表之規定，汽車駕駛人，駕駛汽車有違反本條例
    之行為，經交通勤務警察或依法令執行交通稽查任務人員制
    止時，不聽制止或拒絕停車接受稽查而逃逸，期限內繳納罰
    鍰或到案聽候裁決者，統一裁罰基準20,000元。
　⒋道交處罰條例第63條第1項第1款：「汽車駕駛人有下列各款
    所列條款之一者，除依原條款處罰鍰外，並予記點：一、有
    第33條第1項、第2項、第38條第1項、第40條、第45條、第4
    7條第1款至第3款、第48條、第49條或第60條第2項第1款、
    第2款情形之一者，各記違規點數1點。」
　㈡本件如事實概要欄記載之事實，為兩造不爭執，並有舉發通
    知單、車主之交通違規陳述單及查詢單、提供違規駕駛人申
    報書、違規移轉駕駛人申請書、切結書、違反道路交通管理
    事件歸責駕駛人通知書、原告之交通違規陳述單及查詢單、
    舉發機關110年7月29日彰警分五字第1100032663號函文、舉
    發機關民眾交通違規申訴案件員警意見表、舉發機關受理民
    眾交通違規陳述申訴異議案件查詢意見表、錄影畫面翻拍照
    片、原處分二暨送達證書、舉發機關111年1月4日彰警分五
    字第1100061414號函文、原處分一、駕駛人基本資料查詢表
    、事發地點之Google地圖、Google街景照片等件在卷可稽（
    本院卷第101至110、113至119、123、127至139、149、159
    、161至163、171、221至225頁），堪認為真實。是本件依
    原告主張及被告答辯意旨以觀，兩造之主要爭點厥為：原告
    主張無法辨識來者為警察抑或一般黑衣人，因而未停車接受
    稽查及違規駛入來車道，是否有理由？　
　㈢經本院當庭勘驗卷附採證光碟，結果如下（擷取重要錄影畫
    面附於本院卷第227至239、241至249、251至259頁）：
　⒈彰化市○○路0段000號之監視器錄影光碟檔名「1(1分14秒55處
    )(監視器時間未校正)」(影片長度5分59秒)。
編號  畫面時間 (2021/04/17)            勘    驗    內    容  播放時間  1 01:10:00至 01:14:46　  　  ⒈鏡頭設置於彰化市○○路0段000號往西拍攝，可見中山路3段與自由街T字路口(下稱本案路口)及中山路情形。 ⒉中山路東、西向車道上均有車流通行，東向車道車流不斷，並有一群一群的行人在路邊行走及警察（均身著警察制服及黃色反光背心，其中有幾名員警手持閃爍燈光指揮棒）在旁巡邏。  00:00:00至 00:04:46  2 01:14:47至 01:14:52 原停等於本案路口前(依Google街景圖，本案路口設置行車管制號誌，惟在監視器畫面中無法看見)之中山路雙向車流開始通行。  00:04:47至 00:04:52  3 01:14:53至 01:15:09 畫面時間01:14:53時，原告駕車出現，沿中山路東向車道往東前行，旋於畫面時間01:14:55時，在進入本案路口前之路段(彰化市○○路0段000號前)，突然駕車欲橫越中山路，此時西向車道仍有3台機車正行駛中，原告無視對向車道仍有機車在行駛，原告駕車橫越中山路雙向4車道（相當接近在原西向車道行駛之機車），再急速甩尾迴轉，又再度橫越中山路雙向4車道以360度急速甩尾迴轉至中山路東向車道行駛。而原告駕車甩尾迴轉繞行時，路邊步行之行人轉頭查看，並可見員警自東向車道路邊出現，往原告方向查看。  00:04:53至 00:05:09  4 01:15:10 01:15:12 　  原告駕車往中山路東向車道路邊之統一超商台化門市前（下稱統一超商前)停靠。   00:05:10至 00:05:12  5 01:15:13 01:15:18 原告自統一超商前駕車出現，旋即加速往東行駛，於通過本案路口後，跨越中山路分向限制線，沿中山路西向車道往東(逆向)疾駛離去。  00:05:13至 00:05:18  6 01:15:19至 01:15:59 原告駕車離開畫面後，中山路雙向車流開始通行，中山路東向車道路邊行人繼續往東前行。 【檔案結束】  00:05:19至 00:05:59  
  
　⒉彰化市中山路3段與自由街路口之監視器錄影光碟檔名「2(監
    視器時間未校正)」(影片長度28秒)。
編號    畫面時間 (2021/04/17)　            勘    驗    內    容  播放時間  1 01:33:45至 01:34:02 本案路口附近有數名員警(均身著警察制服及黃色反光背心，其中有幾名員警手持閃爍燈光指揮棒)值勤，此時可見該等員警陸續往統一超商前查看、移動；而原告尚未出現在畫面中。  00:00:00至 00:00:17  2 01:34:03至 01:34:13 　  原告駕車沿中山路東向外側車道行駛出現，減速往統一超商前路邊停靠，上開值勤員警中有數名(至少有5、6名以上)員警走向原告車輛，其中2名靠近原告車頭之員警(即走向原告之第2、3名員警，第1名員警走到原告車輛後方)先後揮手示意原告停車，原告未停車，旋即自上開路邊加速急切由攔停員警身側通過，進入中山路東向車道(此時造成一名行駛中之機車騎士緊急煞車，且影響後方車流)，而後通過本案路口，跨越中山路分向限制線，沿中山路西向車道往東(逆向)疾駛離去。 【檔案結束】  00:00:18至 00:00:28  
  
　⒊員警密錄器錄影光碟檔名「3」(影片長度28秒)。
編號    畫面時間 (2021/04/17)　            勘    驗    內    容  播放時間  1 01:22:53至 01:22:58　  配戴密錄器之員警(下稱警員甲)站在自由街街口，原告駕車沿中山路東向外側車道行駛而來，減速往統一超商前路邊停靠，警員甲手持閃爍燈光指揮棒往原告車輛靠近。  00:00:00至 00:00:05  2 01:22:59至 01:23:03 警員甲繼續往原告車輛靠近並吹1哨聲示意原告停車，原告未停車，旋即自上開路邊加速急切進入中山路東向車道後往東行駛，而原告開始加速離去之際，警員甲一度站在被告車頭右前方並舉起指揮棒示意原告停車，原告未停車，駕車貼近警員甲之身側通過，並往東通過本案路口疾駛離去，其車輛同時發出輪胎磨擦聲及巨大引擎聲。  00:00:06至 00:00:10  3 01:23:04至 01:23:06 原告駕車通過本案路口後，跨越中山路分向限制線，沿中山路西向車道往東(逆向)疾駛離去，並可聽見車輛發出之巨大引擎聲。  00:00:11至 00:00:13  4 01:23:07至 01:23:22 略。 【檔案結束】  00:00:14至 00:00:28  
　㈣依上揭勘驗內容可知，原告先於110年4月17日凌晨1時22分許
    ，駕駛系爭車輛，在彰化縣○○市○○路0段000號前，有「以危
    險方式在道路上駕駛汽車」之違規行為，且原告對此部分違
    規事實亦不爭執（見本院卷第273至274頁），是其確有違反
    道交處罰條例第43條第1項第1款之行為，且為舉發機關員警
    所察覺，員警當場進行攔查係有正當理由。復依上開勘驗內
    容所呈，本案路口附近有數名員警均身著警察制服及黃色反
    光背心在現場值勤，且其中有幾名員警手持閃爍燈光指揮棒
    ，更有警員以吹哨聲、往前靠近站在原告車頭右前方並舉起
    指揮棒等明顯動作，示意原告停車，然原告竟在貼近警員之
    身側駕車加速離去，更跨越中山路分向限制線，沿中山路西
    向車道往東（逆向）疾駛逃逸，此亦有錄影光碟擷取畫面附
    卷可憑（見本院卷第241至249、251至259頁）。而原告起訴
    雖主張當時為深夜時分，路旁光線不佳，原告無法辨識來者
    為警察抑或一般黑衣人，為保護自身安全，遂急閃前行並注
    意不撞及來者而不得已駛入來向車道；然依上揭勘驗內容及
    錄影光碟擷取畫面，當時明顯可見有數名員警均身著警察制
    服及黃色反光背心在現場值勤，客觀上足以使行經該處之車
    輛知悉該處有員警執勤之狀況，且本件警員係手持閃爍燈光
    指揮棒往原告車輛靠近，陸續以吹哨聲、站在原告車頭右前
    方舉起指揮棒示意原告停車等明確攔查舉動，示意原告停車
    ，原告自能發覺來者係進行攔查之員警，原告主張無法辨識
    來者為警察抑或一般黑衣人云云，顯非可採。況原告竟在貼
    近警員之身側駕車加速離開（見本院卷第255至257頁之錄影
    光碟擷取畫面），更跨越中山路分向限制線，沿中山路西向
    車道逆向疾駛離去（見本院卷第259頁之錄影光碟擷取畫面
    ），足認原告明知執勤員警以明確之指揮手勢進行攔查，卻
    仍拒不停車受檢並逃逸離去，且更跨越中山路分向限制線，
    沿中山路西向車道逆向行駛之違規屬實，被告所為原處分一
    、二並無違誤。
六、綜上所述，原告於事實概要欄之時、地，駕駛系爭車輛有「
    違反處罰條例之行為，拒絕停車接受稽查而逃逸」、「不依
    規定駛入來車道」之違規行為屬實。從而，被告依道交處罰
    條例第60條第1項、第45條第1項第3款、第85條第1項及違反
    道路交通管理事件統一裁罰基準及處理細則等規定，以原處
    分一、二各對原告裁處「罰鍰2萬元整，吊扣駕駛執照6個月
    」、「罰鍰900元，並記違規點數1點」，核無違誤。原告訴
    請撤銷原處分一、二，為無理由，應予駁回。　　
七、本件事證已臻明確，兩造其餘主張及陳述，經核於判決結果
    不生影響，爰不逐一論列，附此敘明。
八、本件第一審裁判費為300元，應由原告負擔，爰確定第一審
    訴訟費用額如主文第2項所示。
據上論結，本件原告之訴為無理由，依行政訴訟法第237條之8第
1項、第98條第1項前段，判決如主文。
中　　華　　民　　國　　111 　年　　11　　月　　9　　日
                  行政訴訟庭　法　官　黃麗玲
上為正本係照原本作成。
如不服本判決，應於判決送達後20日內，向本院提出上訴狀並表
明上訴理由（原判決所違背之法令及其具體內容或依訴訟資料可
認為原判決有違背法令之具體事實），其未載明上訴理由者，應
於提出上訴後20日內向本院補提理由書（上訴狀及上訴理由書均
須按他造人數附繕本，如未按期補提上訴理由書，則逕予駁回上
訴），並應繳納上訴裁判費新臺幣750元。
中　　華　　民　　國　　111 　年　　11　　月　　9　　日
                              書記官　黃當易